【裁判字號】    97,交聲,77
【裁判日期】    970111
【裁判案由】    違反道路交通管理處罰條例聲明異議
【裁判全文】
臺灣臺北地方法院交通事件裁定          97年度交聲字第77號
受 處分 人  甲○○
原處分機關  交通部公路總局嘉義區監理所雲林監理站
上列受處分人因違反道路交通管理處罰條例案件，對於原處分機
關中華民國96年12月17日所為之處分（原處分案號：雲監裁字第
裁72-AR0000000號）聲明異議，本院裁定如下：
    主  文
原處分撤銷。
甲○○不罰。
    理  由
一、按法院受理交通事件，準用刑事訴訟法之規定，道路交通管
    理處罰條例（下稱條例）第89條前段定有明文，是刑事訴訟
    法第154條第2項「犯罪事實應依證據認定之，無證據不得認
    定其犯罪事實」規定及最高法院40年臺上字第86號判例所揭
    示「事實之認定，應憑證據，如未能發現相當證據，或證據
    不足以證明，自不能以推測或擬制之方法，為裁判基礎」之
    旨，於法院審理行為人違反道路交通管理處罰條例案件時，
    當有其適用；再據前揭意旨，當法院踐行調查證據程序完畢
    後，如就原處分機關所認定違規事實仍有合理懷疑，應對受
    處分人為有利之認定，是刑事訴訟法上之罪疑唯輕或罪疑唯
    有利於被告之原則，於法院審理交通聲明異議案件時，亦有
    所適用。
二、本件受處分人甲○○於民國96年09月07日15時39分，騎乘車
    號 CNK-597號之重型機車，行經臺北市○○路及南京西路口
    時駛入內側禁行機車之車道，經員警依採證照片逕行舉發，
    原處分機關即依條例第45條第1 項第13款規定，處罰鍰新台
    幣 (下同 )600元整，有北市警交大字第AR0000000號舉發違
    反道路交通管理事件通知單及原處分機關違反道路交通管理
    事件裁決書在卷可稽。
三、異議意旨略以：受處分人固不否認其確於前揭時間行經舉發
    地點之事實，惟稱：伊當日行經臺北市○○路及南京西路口
    時，因外側慢車道遭一大型遊覽車佔據（見舉發照片），致
    其必須繞道騎上禁行機車之快車道，並無違規意願，懇請撤
    銷等語。經查：
（一）參酌卷附臺北市政府警察局大同分局延平派出所舉發違反
      道路交通管理事件通知單及採證照片，可見受處分人行經
      上揭路段時，外側車道確停有一輛大型遊覽車，位置係於
      異議人騎乘之機車右方，核與異議人辯稱有大型遊覽車佔
      據外側車道等語相符。
（二）況且除異議人外，其前方尚有另一名機車騎士亦行駛於機
      車禁行之車道，以閃避車道右側停放之大型遊覽車。是本
      件異議人於遭警員拍照採證時，固係行駛於禁行機車之車
      道上，惟異議人騎乘位置為閃避右側遊覽車，況右側遊覽
      車是否處於行駛中之狀態且速度甚慢，而有佔據外側車道
      之情形，或異議人處於當時行車環境是否應於該車後方停
      止等候，抑或不得不變換至內側車道以利繼續行駛等節，
      均有所不明，異議人辯稱係因繞道前方停放車輛，始由外
      側車道變換至中間車道等語，非無可能。
（三）再者，機車不行駛於規定車道之違規行為，仍須違規行為
      人對於該違規事實具有可歸責事由為前提，異議人究竟有
      無應負違規責任之行為，既有不明，自應為有利於異議人
      之認定，始為妥適。
（四）綜上所述，本件受處分人堅決否認有行駛於禁行機車之內
      車道之違規故意，原處分所指受處分人之違規行為，尚乏
      可歸責事由之證據，其存懷疑時，應將利益歸於被告；就
      受處分人所呈之現場採證照片觀之，亦顯示外側車道確為
      大型遊覽車所佔據，是本件自應為有利於受處分人之認定
      ，不得遽予處罰。原處分意旨以受處分人違反條例第45條
      第1項第13款處罰鍰600元，尚有未洽。從而本件受處分人
      之異議為有理由，自應由本院將原處分機關之處分撤銷，
      改諭知受處分人不罰，以資適法。
四、依道路交通案件處理辦法第20條前段，裁定如主文。
中    華    民    國    97    年    1     月    11    日
                  交通法庭法  官  呂政燁
以上正本證明與原本無異。
如不服本裁定應於送達後5日內向本院提出抗告狀。
                          書記官  呂欣穎
中    華    民    國    97    年    1     月    11    日


司法院資訊處製作；財團法人民間司法改革基金會備份。
